臺灣高等法院刑事裁定　　　　　　　　 100年度抗字第1157號
抗　告　人
即　被　告　顧慧德
選任辯護人　張永福律師
上列抗告人因恐嚇取財等案件，不服臺灣板橋地方法院 100年度
聲字第3602號，中華民國100年9月 8日所為駁回聲請解除限制出
境裁定，提起抗告，本院裁定如下：
    主  文
原裁定撤銷，發回臺灣板橋地方法院。
    理  由
一、原裁定意旨略以：抗告人即被告顧慧德因涉犯刑法第 346條
    第2項、第1項之恐嚇取財未遂罪，及同法第173條第4項、第
    1 項之預備放火燒燬現住建築物罪嫌，經臺灣板橋地方法院
    檢察署檢察官提起公訴，原審認被告犯罪嫌疑重大，有羈押
    之原因，惟無羈押之必要，為利於審判程序之進行，予以限
    制出境、出海，現本案尚在進行準備程序而未調查完畢。被
    告所涉前揭罪嫌，有檢察官起訴書證據清單所載之各項證據
    可稽，足認其犯罪嫌疑重大；被告在大陸地區有相當之事業
    、人脈，甚且已有家庭，倘案情發展對其不利或有身陷囹圄
    可能時，非無可能滯外不歸，有逃亡之虞，審判之進行或刑
    罰之執行自難謂無窒礙或影響。被告現否認涉案，所涉相關
    情節均尚待釐清、確認，為使本案訴訟之進行得以順利，非
    對其為限制出境、出海之處分，顯難進行審判，如准予解除
    限制出境、出海，將來一旦被告長期滯留境外，勢將影響本
    案訴訟程序之進行。基於保全將來審判進行之目的，且目前
    尚無其他處分替代限制出境處分之可能，本院認仍有對其予
    以限制出境、出海之必要。縱被告前往大陸地區出國之權益
    稍受影響，尚與比例原則無違。從而，被告聲請解除限制出
    境、出海，礙難准許，應予駁回等語。
二、抗告意旨略以：(一)被告因一時義憤，透過大陸友人輾轉傳送
    內容粗鄙之簡訊，用意非在恐嚇，且傳送簡訊前後對於被害
    人別無其他不法之言語或行動，於偵查中即主動坦承上開不
    當行為，並自認確實有錯。而卷內並無任何被害人之指訴或
    其他證據足資證明被告與其他共同被告具有犯意聯絡或行為
    分擔，可見被告就本件之涉案情節尚屬輕微。(二)被告前長年
    在中國大陸經商，並於當地成家，故妻小均定居於福建省廈
    門市，而被告為謀生計，隻身返臺就職，有固定工作，雖往
    返兩岸之間，惟於偵查階段，仍遵期接受訊問，更已坦認事
    實，絲毫未有逃亡或隱匿之跡象或行為。(三)被告之配偶幾為
    文盲、罹患憂鬱症，而長女、次子需家長親自辦理入學事宜
    ，爰請求撤銷原裁定，另為解除被告出境、出海限制之裁定
    等語。
三、按被告經法官訊問後，雖有第101條第1項或第101條之1第 1
    項各款所定情形之一而無羈押之必要者，得逕命具保、責付
    或限制住居；羈押之被告，得不命具保而限制其住居，停止
    羈押。刑事訴訟法第101條之2 前段、第116條分別定有明文
    。又限制出境屬限制住居處分方法之一，法院對被告限制出
    境處分所應遵循之法定程序及應調查、審酌之事項，與命限
    制住居之要件並無二致。雖法院為保全追訴、審判之進行或
    刑罰之執行，得限制被告住居所或出境，惟仍應視被告有無
    刑事訴訟法第 101條第1項或同法第101條之1第1項各款所列
    之情形為斷(最高法院99年度台抗字第426號裁定參照)。
四、經查：被告因恐嚇取財等案件，前經臺灣板橋地方法院檢察
    署檢察官於民國100年4月26日訊問後，諭知限制住居、限制
    出境、出海，並於同年月27日函請內政部入出國及移民署、
    行政院海岸巡防署海岸巡防總局限制被告出境、出海(詳100
    年度偵字第5178號卷第93頁、第101頁、第102頁) 。嗣被告
    經檢察官提起公訴後，臺灣板橋地方法院於100年 6月2日板
    檢玉體100 偵8440、5178號函上載稱：「被告顧慧德經本署
    檢察官限制出境，請貴院於移送審理時，斟酌有無繼續限制
    出境之必要，否則被告之限制出境，自100年7月3日撤管」(
    詳原審卷第1頁)，則偵查中檢察官所為之限制出境處分，迄
    被告於100年7月29日聲請解除限制出境時，是否仍然有效？
    並非無疑。雖原審受命法官於100年6月20日在審理單上批示
    「發函被告顧慧德部分續限制出境、出海」，並經原審法院
    於同月23日函請內政部入出國及移民署、行政院海岸巡防署
    海岸巡防總局限制被告出境、出海 (詳原審卷第19頁、第20
    頁) ，似以原審法院前開函文，逕對被告續為限制出境之處
    分。然原審為上開限制出境處分前，被告究竟有無經過法官
    訊問程序？是否有刑事訴訟法第101條第 1項或同法第101條
    之1第1項各款所列情形？俱未審認、說明，卷內資料亦非周
    詳。原審就限制被告出境之處分，是否存在，未予釐清，遽
    予駁回被告解除限制出境之聲請，難認允當。自應由本院將
    原裁定撤銷，發回原審法院另為適法之裁定。
據上論斷，應依刑事訴訟法第413條前段，裁定如主文。
中    華    民    國   100    年    10    月    17    日
                  刑事第二庭    審判長法  官  洪光燦
                                      法  官  宋明蒼
                                      法  官  宋松璟
以上正本證明與原本無異。
不得再抗告。
                                      書記官  洪宛渝
中    華    民    國   100    年    10    月    19    日